【裁判字號】    98,審易,767
【裁判日期】    980909
【裁判案由】    違反保護令罪
【裁判全文】
臺灣高雄地方法院刑事判決             98年度審易字第767號
公  訴  人  臺灣高雄地方法院檢察署檢察官
被      告  乙○○
上列被告因違反保護令罪案件，經檢察官提起公訴（97年度偵字
第33841 號），本院判決如下：
    主  文
乙○○犯違反保護令罪，處有期徒刑肆月，如易科罰金，以新臺
幣壹仟元折算壹日。
    事  實
一、乙○○為張振義之養子，因張振義事後與甲○○再婚，甲○
    ○因而成為乙○○之繼母，乙○○與甲○○間具有家庭暴力
    防治法第3 條第3 款所定之直系姻親之身分關係。乙○○前
    經本院家事庭認其於民國97年9 月27日下午1 時許，在其與
    甲○○位於高雄市小港區○○○路59巷10號住處，以鐵棒毆
    打甲○○，致甲○○受有右肩瘀傷3 X 3 公分、7 X 0.5 公
    分、8 X 1 公分之傷害，再於翌日下午3 時許，持刀追趕甲
    ○○，致甲○○於逃逸時跌倒受傷，因而於同年10月31日，
    依家庭暴力防治法第14條規定，以97年度家護字第1683號民
    事通常保護令，裁定令乙○○不得對甲○○及其家庭成員實
    施身體或精神上不法侵害行為，亦不得對於甲○○為騷擾之
    聯絡行為，該保護令之有效期間為1 年，且該保護令業經高
    雄市政府警察局小港分局警員易得盛於同年11月21日向乙○
    ○執行，詎乙○○仍不知遵守，竟基於違反保護令之犯意，
    於98年3 月3 日晚間10時40分許，在其前揭住處內，對甲○
    ○大聲咆哮，並以「怎麼那麼不要臉」、「臭皮」、「幹你
    娘雞歪」等粗鄙之言詞辱罵甲○○，而直接對於甲○○為騷
    擾，並對甲○○施以精神上之侵害，致違反本院所為之上開
    民事通常保護令，嗣經甲○○報警處理，始獲上情。
二、案經甲○○訴由高雄市政府警察局小港分局報告臺灣高雄地
    方法院檢察署檢察官偵查起訴。
    理  由
一、被告乙○○否認證人即告訴人甲○○於警詢及偵查中，以及
    證人即被告父親張振義於警詢中所為陳述之證據能力，因證
    人甲○○、張振義於警詢之陳述，均係屬審判外之陳述，與
    刑事訴訟法第159 條之2 、之3 所規定之例外情形不符，亦
    無同法第159 條之5 所規定之例外情形，是依同法第159 條
    第1 項規定，證人甲○○、張振義於警詢中所為之陳述，均
    無證據能力。惟證人甲○○、張振義於98年3 月19日偵訊時
    所為之陳述，因均係於檢察官面前所為，且由檢察官依法告
    知具結義務及偽證之處罰後，經具結後所為之證詞，此有證
    人結文2 份及偵訊筆錄1 份在卷可參（見偵查卷第30頁至第
    34頁），因被告並未舉證證人甲○○、張振義於偵查中所言
    ，有何顯不可信之情狀，客觀上亦無任何證據顯示檢察官偵
    訊時有何不法取供情事，則依刑事訴訟法第159 條之1第2項
    規定，自應認證人甲○○、張振義於偵查中所為之陳述，均
    具有證據能力。
二、訊據被告固不否認曾收受本院民事通常保護令後，於上揭時
    、地，至其與甲○○位於高雄市小港區○○○路59巷10號住
    處之事實，惟矢口否認有何違反保護令之犯行，辯稱：其當
    日並未對甲○○咆哮，亦未辱罵甲○○云云。惟查，被告於
    上揭時、地，以對甲○○大聲咆哮與辱罵，而違反本院所為
    民事保護令之事實，業據證人甲○○證稱：98年3 月22日晚
    間10時40分許，被告飲酒後，很大聲的對其亂罵，罵「怎麼
    那麼不要臉」、「臭皮」、「幹妳娘雞歪」，我與張振義受
    不了才報警等語綦詳，核與證人張振義證述情節相符，並有
    高雄市政府警察局小港分局保護令執行紀錄表、本院民事庭
    97年度家護字第1683號裁定各1 份附卷可稽，而堪認定。被
    告雖於本院98年8 月25審判期日，先否認當日曾出口辱罵證
    人甲○○，惟其同日復改稱：不確定有無辱罵證人甲○○，
    可能有等語，說詞前後反覆；且其一面稱：其回住處，有跟
    里長報告，里長說可以回去云云，另又稱：當日早上其在公
    園睡覺，父親張振義去買菜看到，要其回家睡，其才跟在張
    振義後面回去云云，倘若被告係一時巧遇張振義，而隨同張
    振義一同返家，豈有向里長報告之必要？是被告之供詞，顯
    違常情，而不可採。本案事證明確，被告上揭違反保護令之
    犯行，堪予認定，應予依法論科。
三、按家庭暴力防治法所稱之家庭暴力，指家庭成員間實施身體
    或精神上不法侵害之行為，而該法所稱之騷擾，則係指任何
    打擾、警告、嘲弄或辱罵他人之言語、動作或製造使人心生
    畏怖情境之行為，該法第2 條第1 款、第2 款分別定有明文
    。次按，通常保護令係依家庭暴力防治法所為之裁定，雖有
    違反上開保護令依同法第61條第1 款至第5 款數款應處罰之
    裁定情形，仍應認係1 個違反保護令罪。被告對告訴人甲○
    ○大聲咆哮，並以「怎麼那麼不要臉」、「臭皮」、「幹你
    娘雞歪」等粗鄙之言詞辱罵甲○○，係對甲○○為騷擾並實
    施精神上不法侵害之家庭暴力行為，故核被告所為，係犯家
    庭暴力防治法第61條第1 款、第2 款之違反保護令罪。檢察
    官雖漏未就被告犯家庭暴力防治法第61條第1 款之違反保護
    令罪部分，提起公訴，惟此部分與被告犯家庭暴力防治法第
    61條第2 款部分，為單純一罪之關係，自為起訴效力所及，
    附此敘明。本院審酌被告前於92年間，因拒遷出前揭住處，
    且出手毆打張振義，而犯違反保護令罪，經法院判處拘役59
    日，並於93年2 月28日執行完畢（不構成累犯），此有臺灣
    高等法院被告前案紀錄表1 份在卷可佐，詎乙○○仍不知警
    惕，無視法院核發保護令之法律效力，猶恣意違背保護令，
    在前揭住處，出言辱罵甲○○，而騷擾甲○○，並造成甲○
    ○身心受創，事後並否認犯行，並無悔意，惟念及被告因酒
    後情緒控制不穩而犯違反保護令，其犯罪手段僅出口辱罵之
    言語騷擾對甲○○實施侵害，並未對甲○○或其家人實以暴
    力行為，犯罪情節非重，造成之損害非鉅，以及被告知識程
    度等一切情狀，認檢察官具體求刑有期徒刑6 月，尚屬過重
    ，爰量處如主文所示之刑，併諭知易科罰金之折算標準，以
    資懲儆。
四、至於被告聲請傳喚張姓里長，以證明其曾向里長報告可否返
    家探望父親一節，因被告聲請傳喚之里長，並未目睹被告於
    98年3 月3 日，在高雄市小港區○○○路59巷10號與甲○○
    之相處情形，已據被告自承在卷（見本院卷第34頁），而被
    告是否曾向里長表示可否返家，與被告是否有違反本件保護
    令之犯行，並無任何關連，且被告並未提供該里長之正確姓
    名與地址，致無從傳喚，本院因此認無調查之必要，附此敘
    明。
據上論斷，應依刑事訴訟法第273 條之1 第1 項、第299 條第1
項前段，家庭暴力防治法第61條第1 款、第2 款，刑法第11條前
段、第41條第1 項前段，判決如主文。
本案經檢察官陳麗琇到庭執行職務。
中    華    民    國    98    年    9     月    9     日
                  刑事第十庭  法  官  高增泓
以上正本證明與原本無異。
如不服本判決，應於判決送達後10日內，向本院提出上訴狀。
中    華    民    國    98    年    9     月    9     日
                              書記官  王淑娟
附錄本案論罪科刑法條全文：
家庭暴力防治法第61條
違反法院依第14條第1 項、第16條第3 項所為之下列裁定者，為
本法所稱違反保護令罪，處3 年以下有期徒刑、拘役或科或併科
新臺幣10萬元以下罰金：
一、禁止實施家庭暴力。
二、禁止騷擾、接觸、跟蹤、通話、通信或其他非必要之聯絡行為。
三、遷出住居所。
四、遠離住居所、工作場所、學校或其他特定場所。
五、完成加害人處遇計畫。


司法院資訊處製作；財團法人民間司法改革基金會備份。
